---
title: "Citozino modifikacijos atspindi cirkadini ritma, kuris yra susijes su epigenetine ivairove ir senejimu"
author: "Dominika Barilovic, Ernesta Petraityte"
date: "30 March 2019"
output: html_document
---
Cirkadinis ritmas yra vienas is seniausiu evoliuciniu prisitaikymu prie dienos ir nakties ciklu. Jis reguliuoja platu biologiniu reiskiniu spektra - nuo temperaturos priklausomu, prokariotu biocheminiu reakciju greiciu svyravimu, iki miego ir pabudimo ciklu. Cirkadinio ritmo sutrikimai yra susije su zmoniu sergamumu, iskaitant vezi, nuotaikos pokycius ir neurodegeneracines ligas. Be to, daugybe tyrimu parode rysi tarp cirkadinio sutrikimo ir senejimo. Pavyzdziui, vyresniems grauzikams cirkadinis reguliavimas tampa silpnesnis, o peles, kurioms truksta pagrindiniu cirkadianiniu genu, gyvena trumpiau. 

Pezentacija apie musu duomenis

1.	Meginiu skaicius duomenu bazeje: 1057 

2.	Duota informacija apie meginius(meginiuose): chrosomo numeris, genomo koordinate, (sekvenavimo) kryptis, nemetilinimo skaicius, metilinimo skaicius, CHH / CHG / CG kontekstas citozine (taciau mes atsifiltavome duomenis, kur yra tik CG), tiksli ankstesnio konteksto seka (exact sequence of the previous context). (https://www.ncbi.nlm.nih.gov/geo/query/acc.cgi?acc=GSM2222702) .

3.	 Naudotas eksperimento dizainas: Peles buvo laikomos atskirai, jos buvo girdytos ir maitinamos, narve su 17cm skersmens ratuku. Gyvunai buvo tiriami 24 valandas: 12 valandas sviesoje  ir 12 valandas tamsoje. 
Peles,9, 15 arba 25 menesiu amziaus, buvo eutanizuotos, kad butu galima paimti audiniu is gimdos kaklelio. Surinkti audiniai buvo uzsaldyti skystame azoto sluoksnyje ir laikomi -80 ° C temperaturoje pries tyrima. Sekvenavimo eksperimentas buvo atliktas trimis egzemplioriais, panaudojant spynos bisulfito / oksibisulfito seka

4.	Signalo gavimo platforma ir metodas: GPL17021 Illumina HiSeq 2500 (Mus musculus)

5.	Pagrindiniai darbo rezultatai: Cirkadinis ritmas yra vienas is seniausiu evoliuciniu prisitaikymu prie dienos ir nakties ciklu. Svarbu pazymeti, jog citozinai, kurie turi cirkadini epigenini virpesi yra panasus i citozinus, kurie modifikacijos metu (laikui begant) patiria amziaus pokyciu. Tyrimo isvados parode, jog evoliuciskai naudingi procesai, tokie kaip cirkadinis ritmas, taip pat prisideda prie organizmo senejimo.

6.	 Idejos, kas galejo buti istirta dar: Galima tirti nuo kurio amziaus cirkadinis ritmas organizme stipreja ir silpneja. Kaip veikia cirkadinis ritmas sergant tam tikromis ligomis. 

Problemos
Sumazinus failus neatitiko chromosomu vietos, todel mes duomenis sutraukeme;
Negalejome pasiimti visu 1057 failu, kadangi neuzteko kompiuteriu resusu;

```{r setup, include=FALSE, echo=FALSE, message=FALSE }
knitr::opts_chunk$set(root.dir = normalizePath("D:"), echo = TRUE)
```



Informacija apie duomenis pateikta lenteleje. 
```{r,  echo=FALSE, message=FALSE}
# load data
myData <- read.csv("D:/0314/DataGEO/samplekey.csv", as.is = TRUE)
#head(myData)

 info <- myData[, c(1:8, 10:14, 16:22)]
head(info)

taspats <- myData[, c(9,15)]
taspats[1, ]

```

```{r,  echo=FALSE, message=FALSE}
#CG-and-7chr-filter
filePath <- file.path("D:", "0314", "Data", "darbui", "input")
#setwd("D:/0314/Data/darbui/input/")
filelist = list.files(path="D:/0314/Data/darbui/input/", pattern = "*.gz$") # failu pavadinimu lis$
for(i in 1:length(filelist)){
#setwd("D:/0314/Data/darbui/input")
filePath <- file.path("D:", "0314", "Data", "darbui", "input", filelist[i])
lentele <- (read.table(filePath))
cg <- lentele[lentele$V1 == "chr7" & lentele$V6 == "CG",]
finalName <- (paste(filelist[i],"filtered", sep="."))

filePath <- file.path("D:", "0314", "Data", "darbui", "output", "filtered", finalName)
#setwd("D:/0314/Data/darbui/output/filtered")
file.create(filePath)
write.table(cg, filePath, sep=" ",row.names=FALSE, col.names=FALSE, quote=FALSE)
}




```

```{r,  echo=FALSE, message=FALSE}
#input3Columns

filelist = list.files(path="D:/0314/Data/darbui/output/filtered", pattern = "*.filtered$") # failu pavadinimu lis$
for(i in 1:length(filelist)){#

filePath <- file.path("D:", "0314", "Data", "darbui", "output", "filtered", filelist[i])
table <- (read.table(filePath))
columns <- c(1:3)
reqColumns <- (table[,columns])


finalName <- (paste(filelist[i],"columns", sep="."))
filePath <- file.path("D:", "0314", "Data", "darbui", "output", "columns", finalName)

file.create(filePath)
write.table(reqColumns, filePath, sep=" ",row.names=FALSE, col.names=FALSE, quote=FALSE)
}

```




```{r,  echo=FALSE, message=FALSE}
#finPatern


filePath <- file.path("D:", "0314", "Data", "darbui", "output", "pattern.txt")
file.create(filePath)

filePath <- file.path("D:", "0314", "Data", "darbui", "output", "filtered","GSM2222702_P1_B10_JV_L_15M_ZT28-29874935.bismark_pe.probe_matches.CX_report.txt.gz.filtered" )
tableOne <- (read.delim(filePath, header=FALSE, as.is=TRUE))
filePath <- file.path("D:", "0314", "Data", "darbui", "output", "filtered")
filelist = list.files(path="D:/0314/Data/darbui/output/filtered", pattern = ".*.filtered") # failu pavadinimu listas
filePath <- file.path("D:", "0314", "Data", "darbui","output", "filtered", filelist[1])
tmpFile <-read.table(filePath, header=FALSE, as.is=TRUE)


matchedPattern <-tmpFile[, c(1,2,3)]

MetilMatrix = matrix(nrow = length(tmpFile[,1]) , ncol = length(filelist))

for (name in filePath) {
  
  tmp <- read.delim(name, header=FALSE, as.is=TRUE)
  col3 <-tmpFile[, c(1,2,3)]
  matchedPattern <-unique(rbind(col3, matchedPattern))
}
filePath <- file.path("D:", "0314", "Data", "darbui", "output", "pattern.txt")
write.table(matchedPattern, filePath, sep=" ",row.names=FALSE, col.names=FALSE, quote=FALSE)

```


```{r,  echo=FALSE, message=FALSE}
#finalMatching


filePath <- file.path("D:", "0314", "Data", "darbui", "output", "pattern.txt")
patternLines <- readLines(filePath)
filelist = list.files(path="D:/0314/Data/darbui/output/columns", pattern = "*.columns$") # failu pavadinimu listas
filelistFull = list.files(path="D:/0314/Data/darbui/output/filtered", pattern = "*.filtered$") # failu pavadinimu listas

count <- 0;
for (name in filelist) {
count <- count +1;
filePath <- file.path("D:", "0314", "Data", "darbui", "output","columns", name)
fileCol <- readLines(filePath)
fullFileNames <- filelistFull[count]

filePath <- file.path("D:", "0314", "Data", "darbui", "output","filtered", fullFileNames)
fullFiles <- read.table(filePath)

final<-(paste(name,"final", sep="."))
filePath <- file.path("D:", "0314", "Data", "darbui", "output","final", final)
file.create(filePath)

filePath <- file.path("D:", "0314", "Data", "darbui", "output","columns")
write.table(fullFiles[match(patternLines, fileCol),],final,sep=" ",row.names=FALSE, col.names=FALSE, quote=FALSE)
}

```




```{r,  echo=FALSE, message=FALSE}
#metilNonMetil

filePath <- file.path("D:", "0314", "Data", "darbui", "output","columns")
filelist = list.files(path="D:/0314/Data/darbui/output/columns", pattern = "*.final$")
count <-0;
allmnm <- list();
for(i in 1:length(filelist)){
   
    filePath <- file.path("D:", "0314", "Data", "darbui", "output","columns", filelist[i])
    lentele <-  (read.table(filePath))
    metilColumns <- (lentele[,5])
    nonMetilColumns <- (lentele[,4])
    metilNonMetil <- (metilColumns+nonMetilColumns)
    mnm <- data.frame(metilNonMetil)
    
    count <- count +1;
    allmnm[[i]] <- mnm
    
 }

  df <- do.call(cbind.data.frame, allmnm)
  total <- cbind(lentele,df)
  trisdesimt <- total[total$metilNonMetil > 30,]
  finalName <- (paste("Trisdesimt","metilNonMetil", sep="."))
  filePath <- file.path("D:", "0314", "Data", "darbui", "output","metilnometil", finalName)

  file.create(filePath)
  write.table(trisdesimt, filePath, sep=" ",row.names=FALSE, col.names=FALSE, quote=FALSE)


lente_mnm <- trisdesimt[,8:14]
lentele_info <- trisdesimt[,1:3]
head(lentele_info)
#head(lente_mnm)

```



Metilinimo procentas:
```{r,  echo=FALSE, message=FALSE}
#metilproc

filelist = list.files(path="D:/0314/Data/darbui/output/metilnometil", pattern = "Trisdesimt.metilNonMetil$")

for(i in 1:length(filelist)){
   
   filePath <- file.path("D:", "0314", "Data", "darbui", "output","metilnometil", filelist[i])
    lentele <-  (read.table(filePath))
    metilColumns <- (lentele[,5])
    nonMetilColumns <- (lentele[,4])
    metilproc <- metilColumns/(metilColumns+nonMetilColumns)
    proc <- data.frame(metilproc)
    lentele$metilProc <- proc$metilproc
    
    
    finalName <- (paste(filelist[i],"metilproc", sep="."))
   
    filePath <- file.path("D:", "0314", "Data", "darbui", "output","metilproc", filelist[i])
    file.create(filePath)
    write.table(lentele, filePath, sep=" ",row.names=FALSE, col.names=FALSE, quote=FALSE)
 }


lentele_metilproc <- lentele$metilProc
 head(lentele_metilproc)

```

Koreliacijos breziniai: 
```{r,  echo=FALSE, message=FALSE}
#IAC



df = trisdesimt[,8:14]
IAC=cor(df, use = "p")
hist(IAC,sub=paste("Mean=",format(mean(IAC[upper.tri(IAC)]),digits=3))) 




library(cluster) 
cluster1=hclust(as.dist(1-IAC),method="average")
plot(cluster1,cex=0.7,labels=dimnames(df)[[2]])


meanIAC=apply(IAC,2,mean) 
sdCorr=sd(meanIAC)
numbersd=(meanIAC-mean(meanIAC))/sdCorr
plot(numbersd) 



abline(h=0.0)

sdout=0.0 
outliers=dimnames(df)[[2]][numbersd<sdout]
outliers

dat3=df[,numbersd>sdout]
dim(dat3)
IAC=cor(dat3,use="p")
hist(IAC,sub=paste("Mean=",format(mean(IAC[upper.tri(IAC)]),digits=3))) 

cluster1=hclust(as.dist(1-IAC),method="average")
plot(cluster1,cex=0.7,labels=dimnames(dat3)[[2]]) 

meanIAC=apply(IAC,2,mean)
sdCorr=sd(meanIAC)
numbersd=(meanIAC-mean(meanIAC))/sdCorr
plot(numbersd)

abline(h= 0.0) 

sdout= 0.0
outliers=dimnames(dat3)[[2]][numbersd<sdout]
outliers 

dat4=dat3[,numbersd>sdout]
dim(dat4)

IAC=cor(dat4,use="p")
hist(IAC,sub=paste("Mean=",format(mean(IAC[upper.tri(IAC)]),digits=3))) 



```